【裁判字號】    95,重訴,52
【裁判日期】    981021
【裁判案由】    證券交易法等
【裁判全文】
臺灣高雄地方法院刑事判決              95年度重訴字第52號
公  訴  人  臺灣高雄地方法院檢察署檢察官
被      告  甲○○
上列被告因違反稅捐稽徵法案件，經檢察官提起公訴（92年度偵
字23107 號）後，被告於本院準備程序中就被訴事實為有罪之陳
述，本院聽取當事人意見後，改由受命法官依簡式審判程序獨任
審理，並依聲請改依協商程序而為判決，本院判決如下：
    主  文
甲○○犯修正前稅捐稽徵法第47條第1 款之逃漏稅捐罪，共拾貳
罪，各處有期徒刑貳月，均減為有期徒刑壹月，如易科罰金，均
以銀元佰元即新台幣玖佰元折算壹日。又連續犯修正前商業會
計法第71條第1 款之填製不實罪，處有期徒刑肆月，減為有期徒
刑貳月，如易科罰金，以銀元佰元即新台幣玖佰元折算壹日。
應執行有期徒刑陸月，如易科罰金，以銀元佰元即新台幣玖佰
元折算壹日，緩刑年。
    事實及理由
一、被告甲○○係「雙連鋼鐵捲門股份有限公司」（下稱雙連公
    司）之負責人，明知與長銘實業股份有限公司（下稱長銘公
    司）彼此間並無交易往來，竟以長銘公司所開立、銷售內容
    不實之統一發票作為進項憑證，而虛偽增列如附表所示之進
    項銷售額，並利用不知情之會計人員填製轉帳及現金支出傳
    票等不實會計憑證，進而持向稅捐機關申報，逃漏如附表所
    示之營業稅及營利事業所得稅（以下稱營所稅），足生損害
    於稅捐稽徵機關對於課稅之正確性及公平性。
二、證據：
  (一)證人即長銘公司員工丙○○、乙○○、丁○○、許玉珠、張
    玉玫、陳惠蓮、林子欽、林惠瑩、許福順及楊素貞，與貨運
    公司人員藍南強、蔡許秋珍等人於警詢及偵查中之證詞。
  (二)財政部賦稅署92年2 月18日台稅稽發字第0920445283號函查
    核認定暨相關國稅局處分書。
  (三)財政部台北市國稅局中南稽徵所95年12月4 日財北國稅中南
    營業一字第0950213937號函。
  (四)財政部北區國稅局三重稽徵所95年11月28日北區國稅三重3
    字第0950028309號函、95年11月30日北區國稅三重1 字第09
    50025736號函。
三、按刑法業經總統於94年2 月2 日修正公布，並自95年7 月1
    日施行。再修正後刑法第2 條第1 項規定，行為後法律有變
    更者，適用行為時之法律。但行為後之法律有利於行為人者
    ，適用最有利於行為人之法律，本件應為新舊法之比較。而
    比較新舊法時應就罪刑有關之共犯、未遂犯、想像競合犯、
    牽連犯、連續犯、結合犯，以及累犯加重、自首減輕暨其他
    法定加減原因（如身分加減）與加減比例等一切情形，綜其
    全部罪刑之結果而為比較（最高法院95年5 月23日刑事庭第
    8 次會議決議參照）。經依附表二所示各項規定整體比較之
    結果，按刑法第2 條第1 項「從舊從輕」規定，仍以舊法規
    定有利於被告，自應適用修正前之刑法規定處斷。又稅捐稽
    徵法第47條雖於98年5 月27日有修正，但此部分修正乃針對
    名義負責人與實際負責業務之人不同時，以實際負責業務之
    人為準，與被告刑責無關，故無比較新舊法之問題，自應適
    用被告行為時之稅捐稽徵法（以下簡稱修正前稅捐稽徵法）
    。至於商業會計法第71條第1 款規定於95年5 月24日修正前
    、後，構成要件並無更動，但原規定之法定刑為「5 年以下
    有期徒刑、拘役或科或併科新臺幣15萬元以下罰金」，修正
    後提高為「5 年以下有期徒刑、拘役或科或併科新臺幣60
    萬元以下罰金」，是比較修正前、後之法條規定，自以舊法
    之規定對於被告較為有利，此部分亦應適用修正前商業會計
    法之規定處斷。
四、被告甲○○為雙連公司之負責人，為修正前稅捐稽徵法之公
    司負責人及商業會計法之商業負責人。而公司負責人為納稅
    義務人之公司以詐術逃漏稅捐，既非稅捐稽徵法第41條之犯
    罪或受罰主體，是核被告所為係犯修正前稅捐稽徵法第47條
    第1 款之逃漏稅捐罪，及修正前商業會計法第71條第1 款之
    填製不實罪。又公司負責人為納稅義務人之公司以詐術逃漏
    稅捐，既非稅捐稽徵法第41條之犯罪或受罰主體，僅依同法
    第47條第1 款之規定，代替公司受徒刑之處罰，自與本身為
    犯罪主體所犯其他罪名間，不具牽連犯關係，各次逃漏稅捐
    罪之間亦無連續犯關係。至於被告先後多次填製不實會計憑
    證之犯行，時間緊接，方法相同，觸犯構成要件相同之罪名
    ，顯係基於概括犯意為之，為連續犯，應依刑法第56條之規
    定，以1 罪論並加重其刑。故被告各就所犯上開多次修正前
    稅捐稽徵法第47條第1 款之逃漏稅捐罪，以及連續犯修正前
    商業會計法第71條第1 款之填製不實罪間應屬犯意各別，行
    為互異，自應分論併罰。又申報營業稅與營所稅之時間不同
    （參照加值型及非加值型營業稅法第35條、所得稅法第71
    、72條），故逃漏營業稅與逃漏營所稅之間亦無一行為觸犯
    數罪名之想像競合犯關係。又被告前開犯罪行為之時間，均
    在96年4 月24日以前，均符合中華民國96年罪犯減刑條例第
    2 條規定，應依同條例第2 條第1 項第3 款，減如主文所示
    之刑，並依修正前刑法41條第1 項之規定諭知如易科罰金之
    折算標準，再依照協商條件定如主文所示之應執行刑及諭知
    易科罰金之折算標準。
五、本件經檢察官與被告暨其辯護人於審判外達成協商之合意，
    並被告已認罪，其合意內容為：
  (一)被告甲○○願受科刑範圍為有期徒刑6 月，緩刑3 年之宣告
    。
  (二)被告甲○○應支付國庫新台幣1,500,000元（已履行）。
  (三)經查，上開協商合意並無刑事訴訟法第455 條之4 第1 項所
    列情形之一，檢察官聲請改依協商程序而為判決，本院爰不
    經言詞辯論，於協商合意範圍內為協商判決，併予敘明。
六、應適用之法條：刑事訴訟法第455 條之4 第2 項、第455 條
    之8 ，修正前稅捐稽徵法第47條第1 款、第41條，修正前商
    業會計法第71條第1 款，刑法第2 條第1 項、第11條前段、
    第74條第1 項第1 款，修正前刑法第56條、第41條第1 項前
    段、第51條第5 款，修正前罰金罰鍰提高標準條例第2 條，
    現行法規所定貨幣單位折算新臺幣條例第2 條，中華民國96
    年罪犯減刑條例第2 條第1 項第3 款、第7 條、第10條第1
    項。
七、本判決除有刑事訴訟法第455 條之4 第1 項第1 款、第2 款
    、第4 款、第6 款、第7 款所定情形之一，或違反同條第2
    項規定者外，不得上訴。
中    華    民    國    98    年    10    月    21    日
                  刑事第十九庭  法  官  黃宣撫
以上正本證明與原本無異。
如不服本判決應於收受送達後10日內向本院提出上訴書狀，並應
敘述具體理由；如未敘述上訴理由者，應於上訴期間屆滿後20日
內向本院補提理由書（均須按他造當事人之人數附繕本）「切勿
逕送上級法院」。
中    華    民    國    98    年    10    月    21    日
                                書記官  林姵妤
附表：
┌─┬────┬───┬────┬──────┬─────────────┬
│編│銷貨對象│負責人│不實發票│取得不實發票│      所逃漏稅額          │
│號│公司名稱│名稱  │所屬期間├──────┼───────┬─────┤
│  │        │      │        │   銷售額   │  營業稅      │  營所稅  │
├─┼────┼───┼────┼──────┼───────┼─────┼
│  │雙連鋼鐵│甲○○│86/11-12│   1,996,050│        99,803│   499,013│
│  │捲門股份│      ├────┼──────┼───────┤          │
│  │有限公司│      │小計    │   1,996,050│        99,803│          │
│  │統編：  │      ├────┼──────┼───────┼─────┤
│  │00000000│      │87/1-2  │   2,001,096│       100,055│ 2,750,477│
│  │        │      ├────┼──────┼───────┤          │
│  │        │      │87/3-4  │   1,997,168│        99,858│          │
│  │        │      ├────┼──────┼───────┤          │
│  │        │      │87/5-6  │   1,998,350│        99,917│          │
│  │        │      ├────┼──────┼───────┤          │
│  │        │      │87/7-8  │   2,005,550│       100,278│          │
│  │        │      ├────┼──────┼───────┤          │
│  │        │      │87/9-10 │   1,001,954│        50,098│          │
│  │        │      ├────┼──────┼───────┤          │
│  │        │      │87/11-12│   1,997,789│        99,889│          │
│  │        │      ├────┼──────┼───────┤          │
│  │        │      │小計    │  11,001,907│       550,095│          │
│  │        │      ├────┼──────┼───────┼─────┤
│  │        │      │88/7-8  │     992,814│        49,641│   498,340│
│  │        │      ├────┼──────┼───────┤          │
│  │        │      │88/11-12│   1,000,546│        50,027│          │
│  │        │      ├────┼──────┼───────┤          │
│  │        │      │小計    │   1,993,360│        99,668│          │
└─┴────┴───┴────┴──────┴───────┴─────┘
┌───────────────────────────────────────────────┐
│附表二：                                                                                      │
├──────┬─────────────┬─────────────┬───────┬────┤
│相關變更條文│行為時法（下稱舊法）之內容│裁判時法（下稱新法）之內容│比  較  理  由│備    註│
├──────┼─────────────┼─────────────┼───────┼────┤
│【罰金刑貨幣│依法律應處罰金、罰鍰者，就│民國94年1 月7 日法修正施行│刑法之貨幣單位│經按現行│
│單位之變更】│其原定數額得提高為2 倍至10│後，刑法分則編所定罰金之貨│由「元（指銀元│法規所定│
│罰金罰鍰提高│倍（刑法乃係定明10倍）。第│幣單位為新臺幣。94年1 月7 │）」變更為「新│貨幣單位│
│標準條例第1 │1 條所定得提高倍數之規定，│日刑法修正時，刑法分則編未│臺幣」，且刑法│折算新臺│
│條前段、第5 │於本條例修正後制定之法律，│修正之條文定有罰金者，自94│分則之罰金數額│幣條例第│
│條→刑法施行│不適用之；本條例修正前公布│年1 月7 日刑法修正施行後，│，亦視該分則先│2 條之規│
│法第1 條之1 │之法律，於本條例修正後修正│就其所定數額提高為30倍。但│前曾修正與否，│定折算後│
│第1 項、第2 │其罰金罰鍰數額或法律經全部│72年6 月26日至94年1 月7日 │而分別提高3 或│等值，是│
│項          │修正而其罰金罰鍰數額未予變│新增或修正之條文，就其所定│30倍。        │新法並未│
│            │更者，亦同。              │數額提高為3 倍。          │              │較有利。│
├──────┼─────────────┼─────────────┼───────┼────┤
│【罰金刑下限│罰金：（銀元）1 元以上。  │罰金：新臺幣1000元以上。  │由銀元10元即新│舊法有利│
│變更】刑法第│                          │                          │臺幣30元，提高│        │
│33條第5 款  │                          │                          │為新臺幣1000元│        │
├──────┼─────────────┼─────────────┼───────┼────┤
│【易科罰金折│犯最重本刑為5 年以下有期徒│犯最重本刑為5 年以下有期徒│易科罰金折算標│舊法有利│
│算標準變更】│刑以下之刑之罪，而受6 個月│刑以下之刑之罪，而受6 個月│準由銀元300 元│        │
│修正前刑法第│以下有期徒刑或拘役之宣告…│以下有期徒刑或拘役之宣告者│即新臺幣900 元│        │
│41條第1 項前│得以（銀元，下同）1 元以上│，得以新臺幣1 千元、2 千元│，提高為以新臺│        │
│段、修正前罰│3 元以下折算1 日，易科罰金│或3 千元折算1 日，易科罰金│幣1 千元、2 千│        │
│金罰鍰提高標│。依刑法第41條易科罰金…就│。                        │元或3 千元折算│        │
│準條例第2條 │其原定數額提高為100 倍折算│                          │1日 。        │        │
│與刑法第41條│1 日；法律所定罰金數額未依│                          │              │        │
│第1項       │本條例提高倍數，或其處罰法│                          │              │        │
│            │條無罰金刑之規定者，亦同。│                          │              │        │
├──────┼─────────────┼─────────────┼───────┼────┤
│【定應執行刑│宣告多數有期徒刑者，於各刑│宣告多數有期徒刑者，於各刑│修正前之定應執│舊法有利│
│之上限】刑法│中之最長期以上，各刑合併之│中之最長期以上，各刑合併之│行刑上限較低。│        │
│第51條第5款 │刑期以下，定其刑期。但不得│刑期以下，定其刑期。但不得│              │        │
│            │逾20年。                  │逾30年。                  │              │        │
├──────┼─────────────┴─────────────┴───────┴────┤
│整體比較結果│以舊法對於被告較為有利。                                                        │
└──────┴────────────────────────────────────────┘
附錄本判決論罪科刑之法條：
稅捐稽徵法第41條(逃漏稅捐之處罰)
納稅義務人以詐術或其他不正當方法逃漏稅捐者，處5 年以下有
期徒刑、拘役或科或併科新台幣6 萬元以下罰金。
稅捐稽徵法第47條 (法人或非法人團體負責人之刑責)
本法關於納稅義務人、扣繳義務人及代徵人應處徒刑之規定，於
左列之人適用之：
  一公司法規定之公司負責人。
  二民法或其他法律規定對外代表法人之董事或理事。
  三商業登記法規定之商業負責人。
  四其他非法人團體之代表人或管理人。
商業會計法第71條
商業負責人、主辦及經辦會計人員或依法受託代他人處理會計事
務之人員有下列情事之一者，處5 年以下有期徒刑、拘役或科或
併科新臺幣60萬元以下罰金：
  一以明知為不實之事項，而填製會計憑證或記入帳冊。
  二故意使應保存之會計憑證、會計帳簿報表滅失毀損。
  三偽造或變造會計憑證、會計帳簿報表內容或毀損其頁數。
  四故意遺漏會計事項不為記錄，致使財務報表發生不實之結果
    。
  五其他利用不正當方法，致使會計事項或財務報表發生不實之
    結果。


司法院資訊處製作；財團法人民間司法改革基金會備份。
